---
title: "ANALISIS_DESCARTE_de_intervalos_test_prediccion_5añosr"
author: "Lucía Rico Cuéllar"
date: "08 de julio de 2017"
output: 
  html_document:
    toc: true
    toc_float:
      collapsed: false
      smooth_scroll: false
    theme: united
    highlight: tango
---


```{r, include=FALSE}

library(data.table)
library(reshape)
library(zoo)
library(lubridate)
library(readr) 
library(stats)
library(xts)
library(tidyquant)
library(forecast)
library(ggplot2)
library(knitr)
library(highcharter)
source("../src/funciones.R")

```

Se presentan gráficas de predicción de intervalos de 5 años para 2 autopistas de prueba con diferente patrón, y se observa que a partir del tercer año empeoran las predicciones en todos los modelos de ambas autopistas, por lo que finalmente se elige un periodo de predicción de 2 años:

## Lectura y limpieza de datos EJEMPLO1

```{r,  echo=FALSE, warning=FALSE}

autopista_TODAS <- lee_TODAS_autopista()

nombres_autopistas <- fread("../dat/nombres_autopistas.txt", header = F)
autopista_TODAS <- autopista_TODAS %>% mutate(IMD_total = ifelse(IMD_total < 50, IMD_total*1000, IMD_total))


```

Empezamos analizando la autopista : `06020101_montmelo_la_junquera.csv`
Vamos a analizar con y sin aplicar logaritmos en base 10.

## Estudio de los datos sin logartimos EJEMPLO1

Creo serie temporal y la pinto completa:
```{r,  echo=FALSE}
nombre_elegido <- "06020101_montmelo_la_junquera"
autopista <- autopista_TODAS %>% filter(nombre == nombre_elegido)
autopista <- autopista[, 1:2]

ts_mensual <- ts(autopista$IMD_total, start=c(1990, 1), end=c(2017, 3), frequency=12)
xts_mensual <- as_xts(autopista, date_col = Mes_numeric)

```

Para poder inspeccionar el detalle de los valores en la propia gráfica y hacer zoom:

```{r,  echo=FALSE}
highchart(type = "stock") %>% 
  hc_title(text = "Time Serie") %>% 
  hc_subtitle(text = nombre_elegido) %>% 
  hc_add_series(ts_mensual, name = "IMD") %>% 
  hc_rangeSelector(inputEnabled = TRUE) %>% 
  hc_scrollbar(enabled = TRUE) %>% 
  hc_add_theme(hc_theme_gridlight()) 
```

Resumen de estadísticas básicas de los datos:
```{r,  echo=FALSE}
summary(xts_mensual)
```


### Descomposición estacional

```{r,  echo=FALSE}

ts_mensual <- ts(autopista$IMD_total, start=c(1990, 1), end=c(2017, 3), frequency=12)
autoplot(stl(ts_mensual, s.window="period"))

```

Intervalo de test 5 años:
```{r}

train <- window(ts_mensual, start=c(1990, 01), end=c(2011, 12))
test <- window(ts_mensual, start=c(2012, 01), end=c(2016, 12))
highchart(type = "stock") %>% 
  hc_title(text = "Conjuntos de entrenamiento y testeo") %>% 
  hc_subtitle(text = "Divido los datos totales en los conjuntos train y test") %>% 
  hc_add_series(train, name = "train") %>%
  hc_add_series(test, name = "test") %>% 
  hc_rangeSelector(inputEnabled = TRUE) %>% 
  hc_scrollbar(enabled = TRUE) %>% 
  hc_add_theme(hc_theme_gridlight()) 

```


### Modelado exponencial ETS y predicción
```{r,  echo=FALSE}

fit_ets <- ets(train)
prediccion_ets <- forecast(fit_ets, h=5*12)
par(mfrow=c(1,1))
plot(prediccion_ets)
lines(test, col="red")

```




###Modelado ARIMA y predicción
```{r,  echo=FALSE}
fit_arima <- auto.arima(train)
prediccion_arima <- forecast(fit_arima, h=5*12)
par(mfrow=c(1,1))
plot(prediccion_arima)
lines(test, col="red")
```



## Estudio de los datos aplicando logartimos EJEMPLO1

Voy a probar a hacer lo mismo que en el apartado anterior pero aplicando primero log:

Creo serie temporal:
```{r,  echo=FALSE}
log_xts_mensual <- round(log10(ts_mensual), 2)
highchart(type = "stock") %>% 
  hc_title(text = "Time Serie") %>% 
  hc_subtitle(text = nombre_elegido) %>% 
  hc_add_series(log_xts_mensual, name = "IMD") %>% 
  hc_rangeSelector(inputEnabled = TRUE) %>% 
  hc_scrollbar(enabled = TRUE) %>% 
  hc_add_theme(hc_theme_gridlight())


```

Resumen de estadísticas básicas de los datos:
```{r,  echo=FALSE}
summary(log_xts_mensual)
```

###Descomposición estacional:
```{r,  echo=FALSE}
autoplot(stl(log_xts_mensual, s.window="period"))
```


```{r,  echo=FALSE}

train_log <- window(log_xts_mensual, start=c(1990, 01), end=c(2011, 12))
test_log <- window(log_xts_mensual, start=c(2012, 01), end=c(2016, 12))
highchart(type = "stock") %>% 
  hc_title(text = "Conjuntos de entrenamiento y testeo") %>% 
  hc_subtitle(text = "Divido los datos totales en los conjuntos train y test") %>% 
  hc_add_series(train_log, name = "train") %>%
  hc_add_series(test_log, name = "test") %>% 
  hc_rangeSelector(inputEnabled = TRUE) %>% 
  hc_scrollbar(enabled = TRUE) %>% 
  hc_add_theme(hc_theme_gridlight()) 

```


###Modelado exponencial ETS y predicción
```{r,  echo=FALSE}
fit_ets_log <- ets(train_log)
prediccion_ets_log <- forecast(fit_ets_log, h=12*5)
par(mfrow=c(1,1))
plot(prediccion_ets_log )
lines(test_log, col="red")
```


###Modelado ARIMA y predicción
```{r,  echo=FALSE}
fit_arima_log <- auto.arima(train_log)
prediccion_arima_log <- forecast(fit_arima_log, h=12*5)
plot(prediccion_arima_log)
lines(test_log, col="red")
```


Analizamos ahora la autopista : `06020701_madrid_guadalajara`
Vamos a analizar con y sin aplicar logaritmos en base 10.

## Lectura y limpieza de datos EJEMPLO2

```{r,  echo=FALSE}

nombre_elegido <- "06020701_madrid_guadalajara"
autopista <- autopista_TODAS %>% filter(nombre == nombre_elegido)
autopista <- autopista[, 1:2]
```

## Estudio de los datos sin logartimos EJEMPLO2

Creo serie temporal y la pinto completa:
```{r,  echo=FALSE}
ts_mensual <- ts(autopista$IMD_total, start=c(1990, 1), end=c(2017, 3), frequency=12)
xts_mensual <- as_xts(autopista, date_col = Mes_numeric)

```

Para poder inspeccionar el detalle de los valores en la propia gráfica y hacer zoom:

```{r,  echo=FALSE}
highchart(type = "stock") %>% 
  hc_title(text = "Time Serie") %>% 
  hc_subtitle(text = nombre_elegido) %>% 
  hc_add_series(ts_mensual, name = "IMD") %>% 
  hc_rangeSelector(inputEnabled = TRUE) %>% 
  hc_scrollbar(enabled = TRUE) %>% 
  hc_add_theme(hc_theme_gridlight()) 
```

Resumen de estadísticas básicas de los datos:
```{r,  echo=FALSE}
summary(xts_mensual)
```


### Descomposición estacional

```{r,  echo=FALSE}
ts_mensual <- ts(autopista$IMD_total, start=c(1990, 1), end=c(2017, 3), frequency=12)
autoplot(stl(ts_mensual, s.window="period"))

```

Intervalo de test 5 años:
```{r,  echo=FALSE}

train <- window(ts_mensual, start=c(1990, 01), end=c(2011, 12))
test <- window(ts_mensual, start=c(2012, 01), end=c(2016, 12))
highchart(type = "stock") %>% 
  hc_title(text = "Conjuntos de entrenamiento y testeo") %>% 
  hc_subtitle(text = "Divido los datos totales en los conjuntos train y test") %>% 
  hc_add_series(train, name = "train") %>%
  hc_add_series(test, name = "test") %>% 
  hc_rangeSelector(inputEnabled = TRUE) %>% 
  hc_scrollbar(enabled = TRUE) %>% 
  hc_add_theme(hc_theme_gridlight()) 

```


### Modelado exponencial ETS y predicción
```{r,  echo=FALSE}
fit_ets <- ets(train)
prediccion_ets <- forecast(fit_ets, h=5*12)
par(mfrow=c(1,1))
plot(prediccion_ets)
lines(test, col="red")

```


###Modelado ARIMA y predicción
```{r,  echo=FALSE}
fit_arima <- auto.arima(train)
prediccion_arima <- forecast(fit_arima, h=5*12)
par(mfrow=c(1,1))
plot(prediccion_arima)
lines(test, col="red")
```



## Estudio de los datos aplicando logartimos EJEMPLO2

Voy a probar a hacer lo mismo que en el apartado anterior pero aplicando primero log:

Creo serie temporal:
```{r,  echo=FALSE}
log_xts_mensual <- round(log10(ts_mensual), 2)
highchart(type = "stock") %>% 
  hc_title(text = "Time Serie") %>% 
  hc_subtitle(text = nombre_elegido) %>% 
  hc_add_series(log_xts_mensual, name = "IMD") %>% 
  hc_rangeSelector(inputEnabled = TRUE) %>% 
  hc_scrollbar(enabled = TRUE) %>% 
  hc_add_theme(hc_theme_gridlight())


```

Resumen de estadísticas básicas de los datos:
```{r,  echo=FALSE}
summary(log_xts_mensual)
```

###Descomposición estacional:
```{r,  echo=FALSE}
autoplot(stl(log_xts_mensual, s.window="period"))
```


```{r,  echo=FALSE}

train_log <- window(log_xts_mensual, start=c(1990, 01), end=c(2011, 12))
test_log <- window(log_xts_mensual, start=c(2012, 01), end=c(2016, 12))
highchart(type = "stock") %>% 
  hc_title(text = "Conjuntos de entrenamiento y testeo") %>% 
  hc_subtitle(text = "Divido los datos totales en los conjuntos train y test") %>% 
  hc_add_series(train_log, name = "train") %>%
  hc_add_series(test_log, name = "test") %>% 
  hc_rangeSelector(inputEnabled = TRUE) %>% 
  hc_scrollbar(enabled = TRUE) %>% 
  hc_add_theme(hc_theme_gridlight()) 

```


###Modelado exponencial ETS y predicción
```{r,  echo=FALSE}
fit_ets_log <- ets(train_log)
prediccion_ets_log <- forecast(fit_ets_log, h=12*5)
par(mfrow=c(1,1))
plot(prediccion_ets_log )
lines(test_log, col="red")
```


###Modelado ARIMA y predicción
```{r,  echo=FALSE}
fit_arima_log <- auto.arima(train_log)
prediccion_arima_log <- forecast(fit_arima_log, h=12*5)
plot(prediccion_arima_log)
lines(test_log, col="red")
```

##Conclusiones
Se observa claramente en todos los modelos que a partir del tercer año las predicciones se desvían del conjunto de test.




